【裁判字號】    95,上訴,1522
【裁判日期】    950824
【裁判案由】    毒品危害防制條例
【裁判全文】
臺灣高等法院臺中分院刑事判決        95年度上訴字第1522號
上  訴  人
即  被  告  甲○○
上列上訴人因毒品危害防制條例案件，不服臺灣臺中地方法院95
年度訴字第1332號中華民國95年 5月30日第一審判決（起訴案號
：臺灣臺中地方法院檢察署95年度毒偵字第 941號），提起上訴
，並經檢察官移送併辦（臺灣臺中地方法院檢察署95年度毒偵字
第3164號），本院判決如下：
    主  文
原判決撤銷。
甲○○連續施用第一級毒品，累犯，處有期徒刑拾月；扣案之海
洛因拾柒小包（淨重3.22公克，空包裝重4.02公克）沒收銷燬，
針筒貳支、杓子貳支沒收。又連續施用第二級毒品，累犯，處有
期徒刑陸月；扣案之安非他命壹小包（毛重1.53公克）沒收銷燬
，吸食器壹批沒收。主刑部分應執行有期徒刑壹年貳月。
    事  實
一、甲○○於民國（下同）91年間曾因施用第1、2級毒品案件，
    經法院裁定強制戒治，並分別判處有期徒刑八月、四月，定
    應執行刑為有期徒刑十月確定，於91年11月29日入臺灣臺中
    戒治所執行強制戒治，迄92年 9月12日執行完畢，並接續執
    行上揭有期徒刑十月，並於93年 6月30日執行完畢。猶不知
    悔改，復基於施用第1級毒品之概括犯意，自94年8月間起至
    95年5月30日止，在其臺中縣大雅鄉○○村○○○路67號住處
    等地，以將第 1級毒品海洛因置於注射針筒內摻水後施打血
    管之方式，連續施用海洛因多次；另基於施用第 2級毒品之
    概括犯意，自94年8月間起至95年5月21日止，在上揭住處等
    地，以將第 2級毒品安非他命放在玻璃吸食器內再以火燒烤
    待產生白煙後吸用該煙霧之方式，連續施用安非他命多次。
    嗣先於95年 2月17日上午11時許，在臺中縣沙鹿鎮○○○街
    112號，為警搜索查獲；又於95年 5月31日下午1時45分許，
    在台中縣大雅鄉○○村○○路12之 6號為警查獲，並扣得海
    洛因17小包（淨重3.22公克，空包裝重4.02公克）、安非他
    命 1小包（毛重1.53公克）、及其所有供施用海洛因所用之
    針筒2支、杓子2支，與吸食安非他命用之吸食器1批。
二、案經臺中縣警察局及豐原分局先後移送臺灣臺中地方法院檢
    察署檢察官偵查起訴及移送併辦。
    理  由
一、上開事實，迭經上訴人即被告甲○○（下稱被告）於警詢、
    檢察官偵訊中、原審及本院審理時自白不諱，且其於95年 2
    月17日經警查獲時採尿送驗結果，呈嗎啡及甲基安非他命陽
    性反應，有中山醫學大學附設醫院濫用藥物檢測中心所出具
    之檢驗報告 1紙附卷可稽（參偵卷第16頁），並有海洛因17
    小包（淨重3.22公克，空包裝重4.02公克）、安非他命 1小
    包（毛重1.53公克）、針筒2支、杓子2支、吸食器 1批扣案
    可證。又該17小包粉末經送驗結果均含海洛因成分，有法務
    部調查局調科字第 120018156號鑑定通知書在卷足參（附本
    院卷），足徵被告自白與事實相符，其犯行洵堪認定。又被
    告於91年間曾因施用第1、2級毒品案件，經法院裁定強制戒
    治，並於92年 9月12日執行完畢乙情，有被告之全國施用毒
    品案件紀錄表及臺灣高等法院被告前案紀錄表各 1份存卷足
    參，其於強制戒治執行完畢釋放後，5 年內再犯毒品危害防
    制條例第10條之罪，應依法論科。
二、核被告所為，係犯毒品危害防制條例第10條第1項之施用第1
    級毒品罪、同條第2項之施用第2級毒品罪。其因施用海洛因
    、安非他命而持有第1級毒品及第2級毒品之行為，各為施用
    第1級、第2級毒品行為所吸收，均不另論罪。又被告行為後
    ，刑法第56條連續犯之規定，業於94年2月2日修正公布刪除
    ，並於95年7月1日施行，則被告之犯行，因行為後新法業已
    刪除連續犯之規定，此刪除雖非犯罪構成要件之變更，但顯
    已影響行為人刑罰之法律效果，自屬法律有變更，依新法第
    2條第1項規定，比較新、舊法結果，仍應適用較有利於被告
    之行為時法律即舊法論以連續犯（最高法院95年第 8次刑事
    庭會議決議參照）。被告多次施用第1級及第2級毒品之犯行
    ，各時間緊接，方法相同，觸犯構成要件相同之罪名，各顯
    係基於概括犯意為之，各應依修正前刑法第56條連續犯規定
    論以1罪，並均加重其刑。被告所犯2罪，犯意各別，行為互
    異，應予分論併罰。又被告於91年間，曾犯施用第1級及第2
    級毒品罪，經法院分別判處有期徒刑八月、四月，定應執行
    刑為有期徒刑十月確定，並於93年 6月30日執行完畢，此有
    臺灣高等法院被告前案紀錄表在卷可證，惟不論依修正前之
    刑法第47條，或修正後之刑法第47條第 1項之規定，均構成
    累犯，對被告而言並無有利或不利之情形，自不生新舊法比
    較之問題，應逕依修正前之刑法第47條，論以累犯，並就所
    犯2罪均遞加重其刑。又起訴書雖僅載至被告95年2月17日前
    施用第1、2級毒品之犯行，其餘未論載部分則因與起訴經認
    有罪部分有連續犯之裁判上一罪關係，並經檢察察官移送本
    院併辦，依審判不可分原則，本院自應併為審理，附此敘明
    。
三、原審因予論罪科刑，固非無見，惟因未及審酌檢察官移送併
    辦部分而有未洽，被告以其尚有施用毒品案件未及審判為由
    ，執為上訴指摘原判決不當，非無理由，原判決既有可議，
    應由本院將原判決撤銷改判。又修正後刑法第2條第1項規定
    ：「行為後法律有變更者，適用行為時之法律。但行為後之
    法律有利於行為人者，適用最有利於行為人之法律」。被告
    行為後，刑法第51條業於民國94年2月2日修正公布，並於95
    年7月1日施行，修正前刑法第51條規定：「數罪併罰，分別
    宣告其罪之刑，依左列各款定其應執行者：」其中第 5款規
    定：「宣告多數有期徒刑者，於各刑中之最長期以上，各刑
    合併之刑期以下，定其刑期。但不得逾二十年。」修正後刑
    法第51條第 5款規定：「宣告多數有期徒刑者，於各刑中之
    最長期以上，各刑合併之刑期以下，定其刑期。但不得逾三
    十年。」比較結果，修正後刑法並非較有利於行為人，依刑
    法第2條第1項前段之規定，仍應依修正前刑法，定其應執行
    之刑。爰審酌被告犯後坦認犯行、態度良好，所犯係屬自戕
    行為、並未積極侵害他人權益，惟一再施用毒品、悔意不堅
    等一切情狀，分別量處如主文第 2項所示之刑，並依修正前
    刑法第51條第 5款規定定其應執行之刑。扣案之海洛因17小
    包（淨重3.22公克，空包裝重4.02公克）、安非他命 1小包
    （毛重1.53公克）係查獲之毒品，依毒品危害防制條例第18
    條第1項前段規定宣告沒收銷燬之，針筒2支、杓子 2支係其
    所有供施用海洛因所用，吸食器 1批，係其所有供吸食安非
    他命之物，均依法宣告沒收。
據上論斷，應依刑事訴訟法第369條第1項前段、第364條、第299
條第 1項前段，毒品危害防制條例第10條第1項、第2項、第18條
第 1項前段，刑法第2條第1項、第11條、第38條第1項第2款，修
正刪除前刑法第56條、修正前刑法第47條、第51條第 5款，判決
如主文。
本案經檢察官乙○○到庭執行職務。
中    華    民    國    95    年    8     月    24    日
          刑事第十一庭  審判長法  官  黃  梅  月
                              法  官  林  宜  民
                              法  官  林  欽  章
上列正本證明與原本無異。
一級毒品部分得上訴；二級毒品部分不得上訴。
如不服本判決應於收受送達後十日內向本院提出上訴書狀，其未
敘述上訴之理由者並得於提起上訴後十日內向本院補提理由書（
均須按他造當事人之人數附繕本）。
                              書記官  巫  彥  佳
中    華    民    國    95    年    8     月    24    日
參考法條：毒品危害防制條例第十條
施用第一級毒品者，處六月以上五年以下有期徒刑。
施用第二級毒品者，處三年以下有期徒刑。
                                                      Ｒ


司法院資訊處製作；財團法人民間司法改革基金會備份。
